<style>
p {
  text-align: justify;  
  text-indent: 20px;   
}
</style>  

# Resultados  
***  

<p>Os resultados gerados incluem: a análise comparativa antes e depois da proporção de vítimas nas categorias ileso, ferido leve, ferido grave e fatal; a análise da associação entre as variáveis "estado físico da vítima" e a obrigatoriedade do Airbag e ABS; e os mapas perceptuais para verificação da associação entre as categorias das variáveis.   

## Proporção dos Estado Físico da Vítima  

<p>Para avaliar a proporção do estado físico da vítima antes e depois da obrigatoriedade, foram elaborados dois gŕaficos de barras relativos a porcentagem para demonstrar tal aumento ou diminuição dos casos. O gráfico a seguir (@fig-grafico-Airbag) apresenta a proporção do estado físico da vítima, mostrando os percentuais antes e depois da obrigatoriedade do Airbag.  

```{r,include=FALSE,warning=FALSE,message=FALSE}
source("scripts.R")
```

```{r, echo=FALSE}

# Proporção dos estados fisicos antes e depois ----
Prop_ef_abs_antes <- as.data.frame(table(dados_abs_caminhao$estado_fisico[dados_abs_caminhao$periodo == "antes"]))
Prop_ef_abs_depois <- as.data.frame(table(dados_abs_caminhao$estado_fisico[dados_abs_caminhao$periodo == "depois"]))

Prop_ef_abs_antes <- 
  Prop_ef_abs_antes %>% 
    mutate(proporção = Freq/sum(Freq)) %>% 
    mutate(variavel = "ABS Antes")

Prop_ef_abs_depois <- 
  Prop_ef_abs_depois %>% 
  mutate(proporção = Freq/sum(Freq)) %>% 
  mutate(variavel = "ABS depois")

Prop_ef_abs <- bind_rows(Prop_ef_abs_antes,Prop_ef_abs_depois)
```  

<p>Os gráficos evidenciam que a proporção de vítimas fatais diminuiu 2.21%, de feridos graves diminuiu 5.99% e de feridos leves diminuiu 1.9%. A proporção de vítimas ilesas aumentou 10.11%. 

<p> Já o gráfico abaixo (@fig-grafico-ABS) apresenta as proporções para o caso do ABS.  
```{r, echo=FALSE}
#| label: fig-grafico-ABS
#| fig-cap: Proporção do Estado físico da vítima antes e depois da obrigatoriedade do ABS.
Prop_ef_abs %>% 
  ggplot(aes(x = reorder(Var1, proporção), y = proporção))+
  geom_col(fill = "orange2", color = "black")+
  geom_text(aes(y = proporção, label = scales::percent(proporção)), vjust = -0.5,
            position = position_dodge(width = 1)) +
  facet_wrap(~ variavel)+
  theme_bw()+
  labs(x = "Estado físico", y = "Proporção")

```
<p style="font-size: 16px;">Fonte: Os autores (2024)</p> 

<p> Com base no gráfico é possível verificar que:  

- A proporção de vítimas fatais diminuiu 1.1%;
- A proporção de feridos graves diminuiu 6.6%;
- A proporção de ferido leve diminuiu 5%;
- A proporção de ilesos aumentou 12.7%.

<p>Tanto no caso do Airbag quanto do ABS a redução da propoção de vítimas feridas (leves, graves ou fatais) acompanhada do aumento da proporção de vítimas ilesas indica um impacto positivo desses dispositivos na redução da severidade dos sinistros.


## Associação entre o estado físico da vítima e a obrigatoriedade dos dispositivos 
```{r, include=FALSE}
# Tabela para o teste ----
tab_abs <- table(dados_abs_caminhao$estado_fisico, dados_abs_caminhao$periodo)
```
<p>Verificou-se associação estatisticamente significativa a um nível de confiança de 95% entre o estado físico das vítimas e a obrigatoriedade ou não do Airbag (p-valor<0,01). Da mesma forma, verificou-se associação estatisticamente significativa a um nível de confiança de 95% entre o estado físico das vítimas e a obrigatoriedade ou não do ABS (p-valor<0,01)  

```{r, echo=FALSE}
chisq.test(tab_abs)
```  
<br>  


## Análise de Correspondência  

<p>A análise de Correspondência irá facilitar a visualização da associação que foi provada na seção anterior. Essa análise também se baseia na tabela de contingência e permite a elaboração do mapa perceptual, em que as categorias das variáveis são plotadas segundo duas dimensões. Aquelas categorias mais próximas umas das outras representam um maior nível de associação.  
```{r, include=FALSE}
# Análise de correspondência ----
CA_abs <- dados_abs_caminhao %>% 
  select(estado_fisico, periodo)

res_CA_abs <- MCA(CA_abs, ncp = 4, graph = FALSE)
#fviz_mca_biplot(res_CA_abs, geom.ind = "none")

abs_ca <- data.frame(res_CA_abs$var$coord, variavel = c("estado físico","estado físico","estado físico",
                                                        "estado físico","período","período"))
```

<p>O mapa perceptual das variáveis "estado físico" e "período" para a base de dados Airbag está apresentado abaixo:

<p style="font-size: 16px;">Fonte: Os autores (2024)</p>
  
<p>No gráfico da @fig-grafico-airbag-ANACOR há a associação clara entre as categorias "depois" e "ileso", enquanto as categorias "ferido grave" e "morto" estão mais próximas do "antes"; já a classificação "ferido leve" se encontra entre os dois períodos. 
  
<p>O gráfico da @fig-grafico-ABS-ANACOR, relativo ao mapa perceptual para a base de dados do ABS, será apresentado abaixo:  

```{r, echo=FALSE}
#| label: fig-grafico-ABS-ANACOR
#| fig-cap: Mapa perceptual da base de dados do ABS nas variáveis "estado físico" e "período".
ggplot(data = abs_ca, aes(x = Dim.1, y = Dim.2, color = variavel))+
  geom_point()+
  geom_label(label = rownames(abs_ca), label.size = 0.5, position = position_nudge(y = 0.15))+
  labs(x = "Dim1 (27%)", y = "Dim2 (25%)")+
  geom_hline(yintercept = 0, colour = "black", lty="longdash") + 
  geom_vline(xintercept = 0, colour = "black", lty="longdash") + 
  theme_onsv()
```  
<p style="font-size: 16px;">Fonte: Os autores (2024)</p>  

<p>Pelo gráfico da @fig-grafico-ABS-ANACOR pode-se observar que as classificações "ileso" e "depois" estão mais associadas, além das classificações "morto" e "antes" que estão altamente associadas (classificação "antes" sobrepôs a classificação "morto").
